臺灣臺北地方法院民事判決　　　　　　　99年度訴字第3142號
原　　　告　陳振家
被　　　告　陳蘭英
訴訟代理人　賴四洋
上列當事人間請求遷讓房屋等事件，本院於民國100年1月13日言
詞辯論終結，判決如下：
    主  文
被告應將臺北市○○區○○段四小段第七二八二建號、門牌號碼
臺北市○○○路○段三二三號二樓之一房屋遷讓返還原告。
被告應自民國九十九年五月二十五日起至返還前開主文第一項所
示房屋與原告之日止，按月給付原告新台幣參萬元。
訴訟費用由原告負擔。
    事  實  及  理  由
甲、程序部分：
    按訴之變更或追加，非經他造同意，不得為之，但擴張或減
    縮應受判決事項之聲明者，不在此限，民事訴訟法第255條
    第1項第3款定有明文。查本件原告起訴時，關於依侵權行為
    規定請求被告賠償之部分，係請求自本件起訴狀繕本送達被
    告之日起至返還系爭房屋之日止，按月賠償其30,000元，嗣
    於本院99年12月9日言詞辯論期日則變更請求自其取得下述
    系爭房屋所有權即99年5月25日起算，此核屬擴張應受判決
    事項之聲明，揆諸前揭規定意旨明，自應准許之。
乙、實體部分：
一、本件原告起訴主張：
（一）原告於民國99年5月25日因買賣而取得坐落臺北市○○區
      ○○段四小段第4-9地號土地上之第7282 建號（門牌號碼
      臺北市○○○路○段323號2樓之1）建物（下稱系爭房屋）
      所有權後，被告以與前屋主間之租賃關係（下稱系爭租約
      ）而仍居住於系爭房屋，惟被告與前屋主間自95年11月15
      日起至98年11月15日止之租賃期間已屆至，經原告詢問被
      告是否續租否則亦須搬遷，被告復推託租約由其兒子處理
      ，原告聯絡被告之子亦未獲回應，原告嗣後曾多次請求被
      告歸還系爭房屋並曾報警被告亦拒不開門，致系爭房屋原
      告迄今均無法出租，為此依民法第767條關於所有物返還
      請求權之規定，請求被告遷讓返還系爭房屋，並自99年5
      月25日起至其返還系爭房屋之日止，就其無權占用之行為
      對原告負侵權行為損害賠償責任，即以之前其承租時所支
      付每月租金30,000元計算賠償額。並聲明：如主文第1、2
      項所示。
（二）對被告抗辯之陳述略以：被告與原告之前手即訴外人許燡
      坤雖有金錢往來，並有簽立系爭租約，但被告從未曾繳納
      過租金，訴外人許燡因收不到租金，始將系爭房屋出賣
      與原告。
二、被告則抗辯以：系爭房屋前為被告所購買，現並由被告及被
    告之訴訟代理人即訴外人賴四洋所居住，因被告之女即訴外
    人陳賴秋碧（即賴秋碧）於民國94年間向訴外人許燡借高
    利貸，遭訴外人許燡脅迫將系爭房屋移轉登記與訴外人許
    燡，並有簽立九百多萬元之不實債務及不實之租約，訴外
    人許燡且稱被告積欠租金990,000元，其為使被告遷出系
    爭房屋又施以各種不法方法，而原告在系爭房屋尚未登記於
    其名下之前，即曾受訴外人許燡之託要求被告搬遷，且原
    告於系爭房地尚有人居住之情形下，購買系爭房地，並未先
    觀看系爭房地之現況，訴外人許燡又未告以實情，實與常
    情相悖。因此，訴外人許燡嗣後於99年5月25日將系爭房
    地之所有權移轉登記於原告名下，是否係基於買賣容有疑問
    。再者，系爭租約乃因訴外人陳賴秋碧為免被告遭驅離始於
    95年11月9日央求訴外人許燡與被告所簽訂，實際上訴外
    人許燡均未要求被告繳納過房租，被告亦未曾繳納，故被
    告與訴外人許燡間並未有租賃契約存在等語。
三、本件兩造並不爭執(1)系爭房屋自99年5月25日起迄今均登記
    為原告所有，(2)被告目前有占有使用系爭房屋等事實，並有
    系爭房屋之建物登記謄本、異動索引表各一份為證，自堪信
    屬實。次按，所有人對於無權占有或侵奪其所有物者，得請
    求返還之，民法第767條前段定有明文，本件被告雖以前詞
    置辯，惟其所執前曾遭訴外人許燡脅迫而移轉系爭房屋所
    有權與訴外人許燡之糾紛，均與原告無涉，其所稱原告在
    取得所有權前即曾請求被告搬遷者，亦不足認原告就訴外人
    許燡與被告間之系爭房屋所有權糾紛均知情，遑論被告就
    所辯稱遭訴外人許燡脅迫而辦理所有權移轉登記者，亦未
    見其提出任何證據證明之，是原告既為系爭房屋現時登記之
    所有權人，依民法第759條之1不動產物權經登記者，推定登
    記權利人適法有此權利；因信賴不動產登記之善意第三人，
    已依法律行為為物權變動之登記者，其變動之效力，不因原
    登記物權之不實而受影響之規定，仍堪認原告係適法取得系
    爭房屋所有權，而姑不論被告係否認有與訴外人許燡合意
    成立系爭租約，且該租約之租期於98年11月15日即已屆至，
    有原告所提出系爭租約影本1份在卷可佐，被告就其迄今有
    何合法占用系爭房屋之正當權源既未能說明之，遑論舉證證
    明之，則原告基於系爭房屋所有權人之地位，自得依民法第
    767條關於所有物返還請求權之規定，請求被告遷讓返還系
    爭房屋。
四、進而，按因故意或過失，不法侵害他人之權利者，負損害賠
    償責任，民法第184條第1項前段定有明文，本件如前述，被
    告既係無權占用系爭房屋，自有故意不法侵害原告對系爭房
    屋之所有權，並應賠償原告所受相當於所無法收取租金數額
    之損害，而原告主張被告所占用系爭房屋之租金數額，應依
    被告前與訴外人許燡就系爭房屋所簽立系爭租約租金即每
    月30,000元計算，有其所提出系爭租約影本1份附卷可稽，
    以系爭租約之租期與原告本件請求之時間尚接近，此數額應
    屬合理，是原告請求被告自其取得系爭房屋所有權之日即99
    年5月25日起至返還所占用系爭房屋之日止，按月賠償其30,
    000元，應有理由。
五、從而，原告依民法第767條所有物返還請求權等規定，請求
    被告遷讓返還系爭房屋，及依民法第184條第1項前段侵權行
    為之規定，請求被告自99年5月25日起至遷讓返還系爭房屋
    之日止，按月給付原告30,000元，即屬有據，應予准許。
六、兩造其餘之攻擊或防禦方法及證據，經本院斟酌後，認為均
    不足以影響本判決之結果，自無逐一詳予論駁之必要，併此
    敘明。
七、訴訟費用負擔之依據：民事訴訟法第78條。
中    華    民    國    100    年    1    月    31    日
                  民事第七庭    法  官  林麗真
以上正本係照原本作成
如對本判決上訴，須於判決送達後20日內向本院提出上訴狀。如
委任律師提起上訴者，應一併繳納上訴審裁判費。
中    華    民    國    100    年    1    月    31    日
                                書記官  黃靖雅